【裁判字號】    89,上訴,614
【裁判日期】    890502
【裁判案由】    偽造有價證券等
【裁判全文】
臺灣高等法院刑事判決                            八十九年度上訴字第六一四號
    上  訴  人
    即  被  告  丁○○
                國民
    指定辯護人  乙○○
右上訴人即被告因偽造有價證券案件，不服臺灣板橋地方法院八十八年度訴字第一九
九０號，中華民國八九年一月四日第一審判決（起訴案號：臺灣板橋地方法院檢察署
八十八年度偵字第二三一一二號）提起上訴，本院判決如左：
    主  文
上訴駁回。
    事  實
一、丁○○曾於民國（下同）八十三年十二月五日因偽造文書案件，經本院判處有期
    徒刑七月確定，八十五年十二月四日在監執行完畢，仍不知悔改，於八十八年七
    月二十二日晚上十時許，在其友人甲○○位於臺北縣蘆洲市○○街一三一巷五號
    住處，因其急需款項以繳納靠行費用及交通罰單，竟意圖為自己不法之所有，未
    經甲○○之同意，趁其曾代甲○○簽發支票而獲悉彼置放支票、印章所在之便，
    而徒手竊取如附表所示之支票一紙，並意圖供行使之用，於前揭時地，在該紙支
    票上填載面額新臺幣（下同）二萬元、發票日為八十八年八月三十日等事項，且
    盜用甲○○之印章蓋於該紙支票之發票人欄，而偽造該紙支票，並於同年月二十
    三日上午九時許，在台北市○○路四六○號二樓，持以交付予不知情之「六順交
    通有限公司」會計戊○○以繳納靠行費用及交通罰單使用，嗣戊○○持上開支票
    交付予亦不知情之丙○○，用以給付前開公司靠行車輛之修車費用，經丙○○於
    八十八年八月三十日存入彰化銀行兌領，因甲○○已先於同年月二十六日掛失止
    付無法兌現，而循線偵悉上情。
二、案經台北縣警察局蘆洲一分局報請台灣板橋地方法院檢察署檢察官偵查起訴。
    理  由
一、訊之被告丁○○固供承有於前開時地未經同意即拿取甲○○支票及簽發該紙支票
    之事實，惟矢口否認有何竊盜及偽造有價證券犯行，辯稱：其當日係由甲○○之
    女陳惠萍開門入內，而非擅自進入，所為應不構成竊盜；再其雖於簽發該紙支票
    之時，未先經甲○○同意，然其嗣已告知甲○○，並將款項存入，甲○○且將其
    前掛失止付之申請註銷，其並無偽造有價證券之意圖云云。經查，被告係未經同
    意即竊取前開支票，並盜蓋甲○○之印章於發票人欄及自行填載金額、發票日以
    偽造該紙支票等節，業據被害人甲○○於警訊及偵查中均指述甚詳，並經證人戊○○、丙○○於警訊時各陳述伊等係如何輾轉自被告處取得該紙支票等情明確，
    則被告於警訊及偵審中既均自承其拿取及簽發該紙支票時，並未經甲○○同意，
    且因不欲讓甲○○之女陳惠萍知悉其自行拿取甲○○之支票，故亦未告知陳惠萍
    上情等語不虛（見偵查卷第四、五頁及第二八頁背面，原審法院八十八年十二月
    二十一日審判筆錄），顯見被告確有不法所有之意圖無訛，而其未經同意即自行
    取用甲○○之支票，並以甲○○之名義簽發，縱其事後告知甲○○上情，惟此仍
    無礙其竊盜及偽造有價證券罪之成立。此外，復有偵查卷所附前開被告偽造之支
    票、退票理由單、票據掛失止付通知書、遺失票據申報書等件影本可資佐證，是
    本件事證明確，被告犯行洵堪認定，應依法論罪科刑。
二、核被告所為，係犯刑法三百二十條第一項之竊盜罪及同法第二百零一條第一項之
    偽造有價證券罪。被告盜用甲○○之印章，蓋印於其所竊取之空白支票發票人欄
    上，以偽造甲○○之印文乙枚，並偽填金額及發票日，該盜用印章及偽造印文均
    係偽造有價證券之一部分，均不另論罪。再其偽造支票後，持以繳納靠行費用及
    交通罰單使用，其偽造有價證券之刑較行使為重，依高度行為吸收低度行為之原
    則，其行使行為應為偽造行為所吸收，亦不另論罪。又其所犯前開竊盜及偽造有
    價證券二罪間，具有方法結果之牽連關係，應從一重之偽造有價證券罪處斷。次
    查，被告曾於八十三年十二月五日因偽造文書案件，經原審法院判處有期徒刑七
    月確定，八十五年十二月四日在監執行完畢，有原審法院前案記錄表、台灣高等
    法院檢察署刑案紀錄簡覆表各一份在卷足參，茲於有期徒刑執行完畢後五年內再
    犯有期徒刑以上之罪，為累犯，應依法加重其刑。原審以被告罪證明確，適用刑
    法第二百零一條第一項、第三百二十條第一項、第五十五條、第五十九條、第四
    十七條、第二百零五條，罰金罰鍰提高標準條例第一條前段規定，並審酌被告因
    急需款項以繳納靠行費用及交通罰單，而一時失慮始竊取並偽造支票，惟其偽填
    之支票面額僅係二萬元，且已與被害人和解賠償損害，然所犯為法定本刑三年以
    上十年以下有期徒刑之重典，法重情輕，即令宣告法定最低刑度之刑猶嫌過苛，
    其犯罪情狀，在客觀上足以引起一般之同情，顯可憫恕，乃依刑法第五十九條之
    規定，減輕其刑，並先加其刑後減，並參酌被告之素行，其所為破壞票據金融往
    來秩序，與其犯罪之動機、目的、手段、所生危害暨被害人甲○○於偵查中已到
    庭表示原諒被告不願追究此事等語（見偵查卷第二八頁）及其他等一切情狀，量
    處有期徒刑一年十月，被告偽造之支票依法宣告沒收，經核其認事用法均無不合
    ，量刑亦稱妥適，被告上訴意旨仍執陳詞否認偽造支票，指摘原判決不當，為無
    理由，其上訴應予駁回。
據上論斷，應依刑事訴訟法第三百六十八條，判決如主文。
本案經檢察官劉斐玲到庭執行職務。
中      華      民      國    八十九    年      五      月      二      日
                              臺灣高等法院刑事第八庭
                                  審判長法  官  蔡  秀  雄
                                        法  官  沈  宜  生
                                        法  官  陳  炳  彰
右正本證明與原本無異。
如不服本判決應於收受送達後十日內向本院提出上訴書狀，其未敘述上訴之理由者並
得於提起上訴後十日內向本院補提理由書（均須按他造當事人之人數附繕本）。
                                        書記官  賴  淑  真
中      華      民      國    八十九    年     五      月      四      日


司法院資訊處製作；財團法人民間司法改革基金會備份。
